---
title: "PJI - acelerometro"
author: "Breno, Brenda, Fernanda, Maria Eduarda"
date: "18/08/2024"
output: 
  pdf_document: default
  html_document:
    highlight: tango
    includes:
      after_body: psbfix.html
---

## Bibliotecas

```{r message=FALSE, warning=FALSE}
library(dygraphs)
library(shiny)
library(dplyr)
library(ggplot2)
```

# Módulo 1

## Importando arquivos

```{r}
df1_controle <- read.table("Grupo3 Acelerometro Controle.txt", header = TRUE, sep = "\t")

df1_problema <- read.table("Grupo3 Acelerometro Problema Motor.txt", header = TRUE, sep = "\t")
```

## Conversão de dados

```{r}
#Convertendo o separador decimal de ',' para '.'
df1_controle <- as.data.frame(lapply(df1_controle, function(x) as.numeric(gsub(",", ".", x))))

df1_problema <- as.data.frame(lapply(df1_problema, function(x) as.numeric(gsub(",", ".", x))))

#Convertendo DataFrame para classe númerica
df1_controle[] <- lapply(df1_controle, as.numeric)
df1_problema[] <- lapply(df1_problema, as.numeric)
```

## Plotando sinal

```{r}

#Ajustes dos gráficos

for (col in names(df1_controle)[-1]) {
  # Criar um gráfico para cada coluna
  dygraph(data.frame(time = df1_controle$Tempo, value = df1_controle[[col]]), main = paste("Gráfico de", col))|>
    dyAxis("x", label = "Tempo (s)", labelHeight = 30) |>
    dyAxis("y", label = "Amplitude", labelWidth = 30) |>
    dyOptions(titleHeight = 35, labelsKMB = TRUE, axisLabelFontSize = 30) |>
    print()  # Para visualizar os gráficos no console do R
}

for (col in names(df1_problema)[-1]) {
  # Criar um gráfico para cada coluna
  dygraph(data.frame(time = df1_problema$Tempo, value = df1_problema[[col]]), main = paste("Gráfico de", col))|>
    dyAxis("x", label = "Tempo (s)", labelHeight = 30) |>
    dyAxis("y", label = "Amplitude", labelWidth = 30) |>
    dyOptions(titleHeight = 35, labelsKMB = TRUE, axisLabelFontSize = 30) |>
    print()  # Para visualizar os gráficos no console do R
}

```

## Observando espectro do sinal

```{r}
fft_signal <- function(time, signal, name){
  dt <- time[2] - time[1] #Resolução temporal
  fs <- 1/dt #Frequência
  rfs <- fs/length(time) #Resolução de frequência
  final_frequency <- (length(time)-1) * rfs #Frequência final
  ff <- seq(from = 0, to = final_frequency, by = rfs) #Vetor de frequência
  signal_fft <- fft(signal) #Transformada de Fourier
  signal_mag <- Mod(signal_fft) #Magnitude do sinal
  signal_theta <- atan2(Im(signal_fft), Re(signal_fft)) #Fase do sinal
  df <- data.frame(ff = ff[1:(length(ff)/2)],mag = signal_mag[1:(length(signal_mag)/2)])
  #, theta = signal_theta[1:(length(signal_theta)/2)]
  
  plot_mag <- dygraph(df, main = paste("Gráfico de", name))|>
    dyAxis("x", label = "Frequência (Hz)", labelHeight = 30) |>
    dyAxis("y", label = "Amplitude", labelWidth = 30) |>
    dyOptions(titleHeight = 35, labelsKMB = TRUE, axisLabelFontSize = 30) |>
    dyRangeSelector(dateWindow = c(-1,25)) |> print()
  
  #plot_theta <- ggplot2::ggplot(df) + geom_line(aes(x = ff, y = theta), color = "green") + xlab("Frequência (Hz)") + ylab("Fase") + labs(title = paste("Fase do sinal", name))  
  
  
  #plot_all <- plot_mag/plot_theta
  #print(plot_mag)
  return (df)
}

#Amplitude do sinal grupo controle
fft_C1 <- fft_signal(df1_controle$Tempo, df1_controle$C1, "C1 (grupo controle)")
fft_C2 <- fft_signal(df1_controle$Tempo, df1_controle$C2, "C2 (grupo controle)")
fft_C3 <- fft_signal(df1_controle$Tempo, df1_controle$C3, "C3 (grupo controle)")
fft_C4 <- fft_signal(df1_controle$Tempo, df1_controle$C4, "C4 (grupo controle)")
fft_C5 <- fft_signal(df1_controle$Tempo, df1_controle$C5, "C5 (grupo controle)")

#Amplitude do sinal grupo problema motor
fft_DP1 <- fft_signal(df1_problema$Tempo, df1_problema$DP1, "DP1 (grupo problema motor)")
fft_DP2 <- fft_signal(df1_problema$Tempo, df1_problema$DP2, "DP2 (grupo problema motor)")
fft_DP3 <- fft_signal(df1_problema$Tempo, df1_problema$DP3, "DP3 (grupo problema motor)")
fft_DP4 <- fft_signal(df1_problema$Tempo, df1_problema$DP4, "DP4 (grupo problema motor)")
fft_DP5 <- fft_signal(df1_problema$Tempo, df1_problema$DP5, "DP5 (grupo problema motor)")
```

## Cálculo de amplitude MAV - Mean Absolute Value

```{r}
MAV <- function(signal, name){
  MAV_signal <- mean(abs(signal))
  print(paste("Resultado MAV do sinal ", name, ":", round(MAV_signal,3)))
  return (MAV_signal)
}

MAV_C1 <- MAV(df1_controle$C1, "C1 (grupo controle)")
MAV_C2 <- MAV(df1_controle$C2, "C2 (grupo controle)")
MAV_C3 <- MAV(df1_controle$C3, "C3 (grupo controle)")
MAV_C4 <- MAV(df1_controle$C4, "C4 (grupo controle)")
MAV_C5 <- MAV(df1_controle$C5, "C5 (grupo controle)")

print("")

MAV_DP1 <- MAV(df1_problema$DP1, "DP1 (grupo problema motor)")
MAV_DP2 <- MAV(df1_problema$DP2, "DP2 (grupo problema motor)")
MAV_DP3 <- MAV(df1_problema$DP3, "DP3 (grupo problema motor)")
MAV_DP4 <- MAV(df1_problema$DP4, "DP4 (grupo problema motor)")
MAV_DP5 <- MAV(df1_problema$DP5, "DP5 (grupo problema motor)")
```

## Cálculo de frequência - F80

```{r}

F80 <- function(signal_mag,signal_freq, name){
  #Espectro de potência
  power_spectrum <- signal_mag^2
  #Energia total
  power_total <- sum(power_spectrum)
  #Acumulativo da energia
  cumulative_power <- cumsum(power_spectrum)
  #Identificação da F80
  F80_detected <- signal_freq[which(cumulative_power >= (0.80*power_total))[1]]
  print(paste("Frequência F80 do sinal", name, ":", round(F80_detected,3), "Hz"))
  return(F80_detected)
}

F80_C1 <- F80(fft_C1$mag, fft_C1$ff, "C1 (grupo controle)")
F80_C2 <- F80(fft_C2$mag, fft_C2$ff, "C2 (grupo controle)")
F80_C3 <- F80(fft_C3$mag, fft_C3$ff, "C3 (grupo controle)")
F80_C4 <- F80(fft_C4$mag, fft_C4$ff, "C4 (grupo controle)")
F80_C5 <- F80(fft_C5$mag, fft_C5$ff, "C5 (grupo controle)")
print("")
F80_DP1 <- F80(fft_DP1$mag, fft_DP1$ff, "DP1 (grupo controle)")
F80_DP2 <- F80(fft_DP2$mag, fft_DP2$ff, "DP2 (grupo controle)")
F80_DP3 <- F80(fft_DP3$mag, fft_DP3$ff, "DP3 (grupo controle)")
F80_DP4 <- F80(fft_DP4$mag, fft_DP4$ff, "DP4 (grupo controle)")
F80_DP5 <- F80(fft_DP5$mag, fft_DP5$ff, "DP5 (grupo controle)")
```

## Cálculo estátisco - Diferença interquartil

```{r}
dif_quartil <- function(signal_mag, name){
  quartil <- quantile(signal_mag)
  inter_quartil <- quartil[4] - quartil[2]
  print(paste("Diferença interquartil do sinal",name,":", round(inter_quartil,3)))
  return(inter_quartil)
}
dif_quartil_C1 <- dif_quartil(df1_controle$C1, "C1 (grupo controle)")
dif_quartil_C2 <- dif_quartil(df1_controle$C2, "C2 (grupo controle)")
dif_quartil_C3 <- dif_quartil(df1_controle$C3, "C3 (grupo controle)")
dif_quartil_C4 <- dif_quartil(df1_controle$C4, "C4 (grupo controle)")
dif_quartil_C5 <- dif_quartil(df1_controle$C5, "C5 (grupo controle)")
print("")
dif_quartil_DP1 <- dif_quartil(df1_problema$DP1, "DP1 (grupo problema motor)")
dif_quartil_DP2 <- dif_quartil(df1_problema$DP2, "DP2 (grupo problema motor)")
dif_quartil_DP3 <- dif_quartil(df1_problema$DP3, "DP3 (grupo problema motor)")
dif_quartil_DP4 <- dif_quartil(df1_problema$DP4, "DP4 (grupo problema motor)")
dif_quartil_DP5 <- dif_quartil(df1_problema$DP5, "DP5 (grupo problema motor)")
```

# Módulo 2

## Verificando boxplots das características

```{r}
#Juntando todas as variáveis em um dataframe
MAV_all <- c(MAV_C1, MAV_C2, MAV_C3, MAV_C4, MAV_C5,MAV_DP1, MAV_DP2, MAV_DP3, MAV_DP4, MAV_DP5)

F80_all <- c(F80_C1, F80_C2, F80_C3, F80_C4, F80_C5, F80_DP1, F80_DP2, F80_DP3, F80_DP4, F80_DP5)

dif_quartil_all <- c(dif_quartil_C1, dif_quartil_C2, dif_quartil_C3, dif_quartil_C4, dif_quartil_C5, dif_quartil_DP1, dif_quartil_DP2, dif_quartil_DP3, dif_quartil_DP4, dif_quartil_DP5)

# Criando o dataframe com os atributos
atributos <- data.frame(MAV = MAV_all, F80 = F80_all, DIF_QUARTIL = dif_quartil_all, Grupo = c(rep("Controle", 5), rep("Problema", 5)))

#Gerando boxplots
ggplot(atributos, aes(x = Grupo, y = DIF_QUARTIL)) +
  geom_boxplot() +
  labs(title = "Diferença interquatil", x = "Grupos", y = "Dif interquartil") +
  theme(
    plot.title = element_text(hjust = 0.5, size = 28), 
    axis.title.x = element_text(size = 28),    
    axis.title.y = element_text(size = 28), 
    axis.text.x = element_text(size = 28),
    axis.text.y = element_text(size = 28),
    panel.grid = element_blank()
  ) 

ggplot(atributos, aes(x = Grupo, y = F80)) +
  geom_boxplot() +
  labs(title = "Frequência 80", x = "Grupos", y = "F80") +
  theme(
    plot.title = element_text(hjust = 0.5, size = 28), 
    axis.title.x = element_text(size = 28),    
    axis.title.y = element_text(size = 28), 
    axis.text.x = element_text(size = 28),
    axis.text.y = element_text(size = 28),
    panel.grid = element_blank()
  ) 

ggplot(atributos, aes(x = Grupo, y = MAV)) +
  geom_boxplot() +
  labs(title = "Mean Absolute Value", x = "Grupos", y = "MAV") +
  theme(
    plot.title = element_text(hjust = 0.5, size = 28), 
    axis.title.x = element_text(size = 28),    
    axis.title.y = element_text(size = 28), 
    axis.text.x = element_text(size = 28),
    axis.text.y = element_text(size = 28),
    panel.grid = element_blank()
  ) 
```

## Teste de normalidade

```{r}
# Função para selecionar e imprimir os resultados do Shapiro-Wilk
select_shapiro <- function(teste_normalidade, name){
  j <- 1
  k <- 1
  normais <- list()
  nomes <- vector()
  nao_normais <- list()
  nomes2 <- vector()
  
  # Verifica se o p-value encontrado for maior do que 0.05
  # Se for, os dados seguem uma distribuição normal
  # Se não for, seguem uma distribuição não-normal
  for (i in 1:length(teste_normalidade)) {
    if (teste_normalidade[[i]]$p.value > 0.05) {
        normais[[j]] <- teste_normalidade[[i]]
        nomes[j] <- names(teste_normalidade[i])
        j <- j + 1
    } else {
      nao_normais[[k]] <- teste_normalidade[[i]]
      nomes2[k] <- names(teste_normalidade[i])
      k <- k + 1
    }
  }
  names(normais) <- nomes
  names(nao_normais) <- nomes2
  
  if(length(normais) > 0){
    print(paste("Características do", name, "que seguem distribuição normal:"))
    print(names(normais))
  }
  
  if(length(nao_normais) > 0){
    print(paste("Características do", name, "que seguem distribuição não-normal:"))
    print(names(nao_normais))
  }
}

# Filtrando cada grupo
atributos_controle <- atributos |> filter(Grupo == "Controle") |> select(-Grupo)
atributos_problema <- atributos |> filter(Grupo == "Problema") |> select(-Grupo)

# Aplicando o shapiro.test() em todas as colunas do dataframe
teste_normalidade_controle <- lapply(atributos_controle, shapiro.test)
teste_normalidade_problema <- lapply(atributos_problema, shapiro.test)

# Chamando a função para cada grupo
select_shapiro(teste_normalidade_controle, "grupo controle")
select_shapiro(teste_normalidade_problema, "grupo problema")

```

## Teste de hipótese - Distribuição normal

```{r}
#Testes Paramétricos - Teste de t-student
t.test(DIF_QUARTIL ~ Grupo, data = atributos, var.equal = TRUE)


#Outros testes possíveis:
#Verificando um sumário da ANOVA. 
#Ele nos informa se há diferença estatisticamente significativa entre os grupos ou não com base no Pr(>F)
#Se Pr(>F) for maior do que 0.05, não há diferença estatistica entre os grupos
#Se Pr(>F) for menor do que 0.05, há diferença estatistica entre os grupos

summary(aov(atributos$DIF_QUARTIL~atributos$Grupo))

#Sabendo se há ou não diferença entre os grupos, aplicamos o teste de Tukey para verificar o p-valor entre cada grupo (p adj)

TukeyHSD(aov(atributos$DIF_QUARTIL~atributos$Grupo))
```

## Teste de hipótese - Distribuição não-normal

```{r}
#Teste não paramétricos - Teste de Mann-Whitney
print("-- F80 --")
wilcox.test(F80 ~ Grupo, data = atributos)
print("-- MAV --")
wilcox.test(MAV ~ Grupo, data = atributos)

#Outros testes possíveis:
#Teste Kruskal-Wallis
#Ele nos informa se há diferença estatisticamente significativa entre os grupos ou não com base no p-value
#Se o p-value for maior do que 0.05, não há diferença estatistica entre os grupos
#Se o p-value for menor do que 0.05, há diferença estatistica entre os grupos

kruskal.test(F80~Grupo, data = atributos)
kruskal.test(MAV~Grupo, data = atributos)

#Podemos verificar a diferença entre cada par de grupo individualmente
#Utilizando o teste de Wilcoxon pareado (que fará a comparação par-a-par dos grupos)

pairwise.wilcox.test(atributos$F80,atributos$Grupo,p.adjust.method="bonferroni")

pairwise.wilcox.test(atributos$MAV,atributos$Grupo,p.adjust.method="bonferroni")

```
